臺灣臺北地方法院民事判決
110年度訴字第3734號
原      告  林健凱  

            林水燕  
            蔡卓學  
共      同
訴訟代理人  林俊宏律師
            褚瑩姍律師
被      告  忠孝九如大樓Ａ座管理委員會

法定代理人  廖大富  
訴訟代理人  吳存富律師
複代理人    張媁婷律師
上列當事人間確認區分所有權人會議決議無效等事件，本院於民
國111年2月22日言詞辯論終結，判決如下：
    主  文
確認「忠孝九如大樓Ａ座公寓大廈」於民國一０九年十二月四日召
開之一０九年度第一次區分所有權人會議關於「選任大樓一一０年
度各樓層管理委員」之決議無效。
訴訟費用由被告負擔。　
    事實及理由
壹、程序方面：
　　按確認法律關係之訴，非原告有即受確認判決之法律上利益
    者，不得提起之，民事訴訟法第247條第1項前段定有明文。
    所謂即受確認判決之法律上利益，係指法律關係之存否不明
    確，原告主觀上認其在法律上之地位有不安之狀態存在，且
    此種不安之狀態能以確認判決將之除去者而言（最高法院52
    年台上字第1240號裁判要旨參照）。又公寓大廈區分所有權
    人會議，係區分所有權人為共同事務及涉及權利義務有關事
    項，召集全體區分所有權人所舉行之會議，為公寓大廈管理
    條例第3條第7款所明訂，而區分所有權人會議之決議，係多
    數區分所有權人集合之意思表示而成立之法律行為，雖非法
    律關係本身，然其所為決議常為多數法律關係基礎，該法律
    關係基礎事實存否如生爭執，公寓大廈區分所有權人之私法
    上地位即有受侵害之危險。查本件原告主張其為區分所有權
    人，而「忠孝九如大樓Ａ座公寓大廈」於民國109年12月4日
    區分所有權人會議關於「選任大樓110年度各樓層管理委員
    」之決議有無效之原因，此為被告所否認，是兩造就上開決
    議之效力有所爭執，致原告在法律上之地位有受侵害之不安
    狀態存在，且此不安狀態得以確認判決予以除去之。揆諸首
    開規定及說明，應認原告提起本件確認之訴，有即受確認判
    決之法律上利益，合先敘明。
貳、實體方面：
一、原告主張：
　㈠原告係台北市○○區○○○路0段000號房屋之區分所有權人，該房
    屋所在大樓為「忠孝九如大樓Ａ座公寓大廈」（下稱系爭大
    樓），前於109年12月4日召開109年度第一次區分所有權人
    會議（下稱系爭會議），選任系爭大樓110年度各樓層之管
    理委員。然系爭會議之召開，係由未具備區分所有權人之身
    分之前主任委員即訴外人廖高樂（下以姓名稱之），向系爭
    大樓全體區分所有權人寄發召開系爭會議之開會通知書，顯
    然違反公寓大廈管理條例第25條第3項及第30條之規定，是
    以系爭會議屬無召集權之人所為之召集，其所為之決議應屬
    無效。此外，系爭會議於109年12月4日召開當日，竟由非具
    召集人身分之管理委員即訴外人李佳臻（下以姓名稱之）擔
    任系爭會議之主席，並主持系爭會議，當場雖經原告林水燕
    （下以姓名稱之）及部分區分所有權人表示異議，惟李佳臻
    卻不予理會，並聲稱其係由被告委託其擔任召集人云云，強
    行主持系爭會議，嗣原告於會議中發現決議之選舉結果最終
    計算之全部票數僅有55票，明顯與出席戶數64戶之票數不符
    ，當場聲明異議，並要求檢閱系爭會議所收取之出席代理委
    託書及選舉票，以確認出席權數及選舉結果之適法性，但被
    告拒絕原告聲請檢閱系爭會議出席之代理委託書、選舉票之
    程序動議及後續過程，系爭會議之決議顯然有違法之情事。
    又系爭會議參與人有違法受託之受託人領取選舉票之情形，
    並進行選任大樓110年度各樓層管理委員之投票，因此所得
    之選舉結果，當非合法。再者，系爭會議之開會通知未於公
    寓大廈管理條例第30條第1項所規定之10日內通知原告等區
    分所有權人，原告林健凱（下以姓名稱之）及林水燕遲至10
    9年11月27日始接獲系爭會議之開會通知，屬召集程序之違
    法，原告自亦得請求撤銷系爭會議決議，爰提起本件訴訟等
    語。
　㈡並聲明：⑴先位聲明：確認系爭會議關於「選任大樓110年度
    各樓層管理委員」之決議無效。⑵備位聲明：系爭會議關於
    「選任大樓110年度各樓層管理委員」之決議應予撤銷。
二、被告則以：依系爭大樓之規約（下稱系爭規約）第15條第1 
    項、第2項明定：「主任委員由區分所有權人或區分所有權
    人一等親屬內可任之」、「副主任委員、財務委員、監察委
    員、委員、由區分所有權人或住戶屬任之」，可知系爭大樓
    管理委員會委員之資格，即使非系爭大樓之區分所有權人，
    如係區分所有權人之一等親屬或大樓之住戶皆可參與管理委
    員會之委員選舉，而區分所有權人李佳臻之一等親屬廖高樂
    更可擔任管理委員會之主席，故依系爭規約及大樓慣例，廖
    高樂自有權召集系爭會議甚明，原告主張系爭會議非由具召
    集權限之召集人所召集，所為之決議應屬無效云云，應屬無
    據。又系爭會議未有違法委託出席開會之情事，縱使扣除未
    適法委託出席之人，出席人數仍達規約所定之人數，則系爭
    會議所為之決議自難認係違法。再者，系爭會議之開會通知
    雖未於10日前通知全體區分所有權人，然被告已提前公告該
    開會通知，且開會當日之出席狀況，及程序縱有瑕疵，其情
    節應非屬重大，應不致影響所為之決議，是原告之主張，應
    屬無理由等語，資為抗辯。並聲明：原告之訴駁回。
三、不爭執之事項（見本院卷一第236、269頁）：
　㈠系爭會議由主任委員廖高樂寄發開會通知，並於109年12月4
    日召開。
　㈡廖高樂不具系爭大樓之區分所有權人身分。　
　㈢系爭會議由管理委員李佳臻擔任主席。
　㈣林健凱委託承租人即台北市私立名學文理短期補習班之代表
    即訴外人劉逸華出席系爭會議，林水燕則親自出席系爭會議
    ，而原告蔡卓學（下以姓名稱之）並未出席系爭會議。
　㈤系爭會議於109年12月4日決議選任大樓110年度各樓層管理委
    員。　　　
四、本院之判斷：
　㈠按區分所有權人會議除第28條規定外，由具區分所有權人身
    分之管理負責人、管理委員會主任委員或管理委員為召集人
    ；管理負責人、管理委員會主任委員或管理委員喪失區分所
    有權人資格日起，視同解任。無管理負責人或管理委員會，
    或無區分所有權人擔任管理負責人、主任委員或管理委員時
    ，由區分所有權人互推一人為召集人；召集人任期依區分所
    有權人會議或依規約規定，任期一至二年，連選得連任一次
    。但區分所有權人會議或規約未規定者，任期一年，連選得
    連任一次。次按區分所有權人會議，應由召集人於開會前10
    日以書面載明開會內容，通知各區分所有權人。但有急迫情
    事須召開臨時會者，得以公告為之；公告期間不得少於2日
    。管理委員之選任事項，應在前項開會通知中載明並公告之
    ，不得以臨時動議提出，公寓大廈管理條例第25條第3項及
    第30條定有明文。又公寓大廈管理委員會為人的組織體，區
    分所有權人會議為其最高意思機關。其區分所有權人會議之
    召集程序或決議方法，違反法令或章程時，依公寓大廈管理
    條例第1條第2項規定，固應適用民法第56條第1項撤銷總會
    決議之規定，由區分所有權人請求法院撤銷區分所有權人會
    議之決議。惟區分所有權人會議如係由無召集權人所召集而
    召開，既非公寓大廈管理委員會合法成立之意思機關，自不
    能為有效之決議，且在形式上亦屬不備成立要件之會議，其
    所為之決議當然自始完全無決議之效力。於此情形，即屬依
    法提起確認該會議決議不存在之訴以資救濟之範疇（最高法
    院92年度台上字第2517號民事裁判意旨參照）。由上可知，
    區分所有權人會議，苟非具區分所有權人身分之管理負責人
    、管理委員會主任委員或管理委員，即不得任召集人，自無
    權召集區分所有權人會議。
　㈡本件原告主張系爭會議由非具區分所有權人身分之主任委員
    廖高樂所召集，其所為之決議應屬無效一節，業據提出系爭
    會議開會通知、家合興保全股份有限公司信件登記簿及信件
    封面照片等件附卷為證（見本院台北簡易庭110年度北司調
    字第213號卷第51至61頁），而被告亦不否認系爭會議係由
    主任委員廖高樂所召集，並依公寓大廈管理條例第30條第1
    項規定寄發書面開會通知一情（見本院卷一第30頁），兩造
    既均不爭執廖高樂不具區分所有權人身分，則依上開規定及
    說明，廖高樂因不具系爭大樓之區分所有權人身分，應無系
    爭大會之召集權限，是廖高樂以自己名義召開系爭會議並寄
    發通知書，系爭會議顯屬由無召集權之人所召集並召開，應
    非公寓大廈管理委員會合法成立之意思機關，應不能為有效
    之決議，是其會議所為選任系爭大樓110年度各樓層管理委
    員之決議，亦屬無效。至原告主張該決議另有其餘違法瑕疵
    等節，本院既已認系爭會議係由無召集權人所召集，而認該
    會議所為選任系爭大樓110年度各樓層管理委員之決議無效
    ，則該決議縱有其他違法瑕疵，並無再予審酌之必要，附予
    敘明。
　㈢按訴之預備合併，係指原告預防其提起之此一訴訟無理由，
    而同時提起不能並存之他訴，以先位之訴無理由時，可就後
    位之訴獲得有理由之判決之訴之合併而言。先位請求無理由
    ，為後位請求之停止條件，先位請求有理由，係後位請求之
    解除條件。故訴之預備合併，法院應先就先位之訴為調查裁
    判，如先位之訴有理由，備位之訴即毋庸裁判，必先位之訴
    為無理由，法院始得就備位之訴為裁判。本院既已判決原告
    先位之訴為有理由，業如前指，即無庸再就備位之訴為裁判
    ，併此敘明。
五、本件事證已臻明確，兩造其餘攻擊、防禦方法及證據，核均
    無礙於判決之結果，爰不予逐一論駁，併此敘明。
六、據上論結，原告之訴為有理由，依民事訴訟法第78條，判決
    如主文。 　　
中　　華　　民　　國　　111 　年　　3　　月　　31　　日
                  民事第四庭    法　官　陳靜茹
以上正本係照原本作成。
如對本判決上訴，須於判決送達後20日內向本院提出上訴狀。如
委任律師提起上訴者，應一併繳納上訴審裁判費。　
中　　華　　民　　國　　111 　年　　3　　月　　31　　日
                                書記官  蔡汶芯